臺灣嘉義地方法院民事判決　九十年度訴字第九七七號
　　原　　　告　甲○○
　　被　　　告　乙○○
右當事人間請求損害賠償事件，本院判決如左：
    主    文
被告應給付原告新臺幣柒拾陸萬陸仟玖佰捌拾玖元，及自民國九十年三月二十九日起
至清償日止，按年息百分之五計算之利息。
原告其餘之訴駁回。
訴訟費用由被告負擔五分之一，餘由原告負擔。
本判決於原告以新台幣貳拾陸萬元供擔保後，得假執行。但被告如於假執行程序施行
前，以新臺幣柒拾陸萬陸仟玖佰捌拾玖元為原告預供擔保，得免為假執行。
原告其餘假執行之聲請駁回。
    事實及理由
壹、程序方面：
    原告起訴時，請求被告應給付新臺幣（下同）三百萬元，嗣於本院審理中擴張請
    求金額四百零四萬二千六百四十四元，此係擴張應受判決事項之聲明，核與民事
    訴訟法第二百五十五條第一項第三款之規定相符，應予准許，合先敘明。
貳、原告主張：
一、被告乙○○於民國八十九年七月二十四日一時五十分許，駕駛車牌號碼ＳＢ－一
    ００一號自小客車，沿嘉義市○○街由南往北行駛，於行經日新街與光正街口時
    ，適有原告騎乘車牌號碼ＦＷ九－八三０機車，沿嘉義市○○街由西往東方向行
    駛，被告應注意汽車於行進間，駕駛人應隨時注意車前狀況，並隨時採取必要之
    安全措施，而依是日天晴、道路平坦、無障礙物、視距良好，亦無不能注意之情
    況，竟未注意車前狀況及減速慢行，貿然通過上開閃黃燈路口，而撞擊原告，使
    原告人車沿路滑行，並衝撞停放路邊車牌號碼為Ｙ五－八二一六自用小客車，致
    原告受有頭部外傷並腦挫傷出血、左側硬腦膜下出血、顱骨骨折、雙側氣胸急性
    肺水腫之傷害。
二、茲將被告依法應賠償原告之事項，分列於后：（一）醫藥費部分：九十四萬二千
    六百四十四元，（二）工作損失：原告在本件車禍前，是在美商安泰人壽保險股
    份有限公司上班，年收入約七十至八十萬元，因此次車禍致原告自八十九年八月
    一日至九十年十一月無法工作，故請求上開期間工作損失一百零四萬元，（三）
    機車損失：原告當時所騎機車係剛買不到二個月，被撞後因為已無法修理，所以
    請求賠償該車的新價款六萬元，（四）精神慰撫金：原告因此次車禍，醫院曾發
    出兩次病危通知，精神自受嚴重之折損，故請求精神慰撫金一百萬元，聊以彌補
    原告精神上所受之損害。並聲明：（一）請求判命被告應給付原告四百零四萬二
    千六百四十四元，及自起訴狀繕本送達之翌日（即九十年三月二十九日）起，至
    清償之日止，按年利率百分之五計算之利息。（二）原告願供擔保，請准宣告假
    執行。
參、被告則以：
（一）被告固於八十九年七月二十四日下午一時五十分許駕駛ＳＢ－一００一號自小
      客車於嘉義市○○街與光正街路口發生車禍，致原告受傷之情事，但肇事當時
      ，被告係未注意車輛行經設有閃光紅燈號誌之交叉路口，支線道車應暫停讓幹
      線道車先行之規定，故車禍之發生，原告亦有過失，且台灣省嘉雲區車輛行車
      事故鑑定委員會及臺灣省車輛行車事故覆議鑑定委員會之鑑定結果，亦認原告
      為肇事主因，被告為肇事次因，原告欲將責任全部推給被告並無理由。
（二）原告請求之金額過高，且醫療費用有些是健保給付應予扣除，另外房屋已被查
      封，無錢支付等語資為抗辯。並聲明：（一）原告之訴及假執行之聲請均駁回
      。（二）如受不利之判決，願供擔保請准宣告免為假執行。
肆、兩造不爭執之事實：
    被告於八十九年七月二十四日一時五十分許駕駛ＳＢ－一００一號自小客車在嘉
    義市○○街與光正街路口前與原告所騎乘之騎乘車牌號碼ＦＷ九－八三０機車發
    生車禍，致原告受傷。
伍、得心證之理由：
    本件兩造所爭執之處，應在於被告對系爭車禍之發生是否具有過失？原告是否與
    有過失？又原告請求之金額是否過高？
一、按因故意或過失，不法侵害他人之權利者，負損害賠償責任，民法第一百八十四
    條第一項前段定有明文。查原告主張被告於八十九年七月二十四日一時五十分許
    駕駛ＳＢ－一００一號自小客車在嘉義市○○街與光正街路口前，未注意車前狀
    況，並隨時採取必要之安全措施，致撞及原告，造成原告受有頭部外傷並腦挫傷
    出血、左側硬腦膜下出血、顱骨骨折、雙側氣胸急性肺水腫之傷害之事實，業據
    其提出診斷證明書、醫藥費用收據、救護車收費收據等為證，並有現場圖、照片
    、道路交通事故調查報告表等附於嘉義市警察局第二分局嘉市警二刑字第三一九
    二三號過失傷害刑案調查卷內可稽，被告對車禍發生之事實亦不爭執，惟稱本件
    車禍原告過失較大等語。按汽車行駛時，駕駛人應注意車前狀況，並隨時採取必
    要之安全措施，又閃光紅燈表示停車再開，車輛應減速接近，先停於交叉路口，
    讓幹線道車優先通行後認為安全時，方可續行，閃光黃燈為幹線道，雖有優先權
    ，惟閃光黃燈表示警告，車輛行經閃光黃燈號誌交叉路口，應減速接近，注意安
    全小心通過。道路交通安全規則第九十四條第三項、第一百零二條第二款、第一
    百一十一條第三款，道路交通標誌標線號誌設置規則第二百一十一條第一項第一
    、二款分別定有明文。查本件肇事地段於車禍發生當日天候晴、日間自然光線、
    路面乾燥無障礙物且視距良好，此有道路交通事故調查報告表附於上開卷內可稽
    ，再依警繪現場圖所示，肇事地點為原告係行經閃光紅燈號誌路口，被告則係行
    經閃光黃燈路口，則依前揭說明，原告係支線道車輛應讓被告幹線道車輛先行通
    過，但原告並未讓被告先行通過，致發生本件車禍。綜觀兩造之陳述情形、行進
    方向、車速及肇事地點之車況、位置等情狀，足認被告確因未注意車前狀況而肇
    事，而原告於肇事地點並未注意行經閃光紅燈交叉路口時，支線道車輛未暫停讓
    幹線道車輛先行，自亦與有過失，蓋原告若能於暫停讓幹線道車輛先行，應能避
    免此次事故之發生。且本件車禍經台灣省嘉雲區車輛行車事故鑑定委員會及臺灣
    省車輛行車事故覆議鑑定委員會之鑑定結果，亦認原告支線道車位讓幹線道車先
    行為肇事主因，此有台灣省嘉雲區車輛行車事故鑑定委員會九十年三月二十日嘉
    鑑字第九００一七四號鑑定意見書一份附於刑事卷內可查，臺灣省車輛行車事故
    覆議鑑定委員會覆議鑑定結果，亦同此認定，此亦有臺灣省車輛行車事故覆議鑑
    定委員會九十年五月二十九日府覆議字第九００七七０號函一份在刑事卷內可稽
    。由此足認，被告於上開時地駕駛自小客車時，原應注意車前狀況，隨時採取必
    要之安全措施，以避免肇事，且依當時路面及視距等情狀，並無不能注意之情形
    ，乃疏未注意車前狀況，以致未能採取必要之安全措施，而原告亦疏未注意暫停
    讓幹線道車先行，致發生本件車禍，被告就此車禍之發生自有過失，應堪認定，
    且其過失行為與原告受損害間，有相當因果關係，被告自應負侵權行為損害賠償
    之責任。再，本院斟酌上述兩造過失程度輕重之結果，認原告於行經閃光紅燈路
    口，未暫停讓幹線道車輛先行，就本件車禍之發生亦有肇事原因，應負百分之六
    十之責任。
二、次按，不法侵害他人之身體或健康者，對於被害人因此喪失或減少勞動能力或增
    加生活上之需要者，應負損害賠償責任；又不法侵害他人之身體、健康、名譽或
    自由者，被害人雖非財產上之損害，亦得請求賠償相當之金額，民法第一百八十
    四條第一項前段、第一百九十三條第一項、第一百九十五條第一項分別定有明文
    。茲就原告請求賠償之金額，核列如左：
（一）醫藥費部分：原告主張其因本件車禍支出之醫療費用為九十四萬二千六百四十
      四元，業據其提出奇美醫院、天主教聖馬爾定醫院醫療費用明細表、救護車收
      費收據等件為證，復為被告所不爭執，堪信為真。兩造爭執之點僅在於原告主
      張前開醫療費用部分應全數給付，而被告則抗辯前開費用部分，應扣除健保局
      給付之金額等語。按人壽保險之保險人，不得代位行使要保人或受益人因保險
      事故所生對於第三人之請求權，傷害保險亦準用之，保險法第一百五十三條、
      第一百零三條固定有明文，惟按全民健康保險法第八十二條規定：「保險對象
      因汽車交通事故，經本保險提供醫療給付者，本保險之保險人得向強制汽車責
      任保險之保險人代位請求該項給付。」，全民健康保險法為保險法之特別法，
      依特別法優於普通法之原則，全民健康保險法第八十二條應優先於保險法第一
      百三十五條、第一百零三條之規定而為適用。從而全民健康保險之被保險人因
      汽車交通事故，經全民健康保險提供醫療給付者，全民健康保險之保險人自得
      向強制汽車責任保險之保險人代位請求該項給付。而依強制汽車責任保險法第
      三十條規定，於該範圍內，加害人或強制汽車責任保險之被保險人之損害賠償
      責任即因而解免，全民健康保險被保險人對於加害人之損害賠償請求權即因而
      喪失，依前開說明，原告已獲全民健康保險醫療給付部分，應無請求權，原告
      僅得請求扣除全民健康保險醫療給付之實際支出部分，故被告就此部分抗辯屬
      有理由，應可採信。再按，證書費用非屬醫療之必要支出，亦應予以扣除，是
      以，原告實際支出之醫療費用為七萬一千七百四十七元（詳如附表所示），從
      而原告主張醫療費用在七萬一千七百四十七元範圍內為有理由，應予准許，逾
      此部分之請求為無理由，應予駁回。
（二）工作損失部分：原告主張原任職美商安泰人壽保險股份公司，因系爭傷害無法
      工作致無收入，請求自八十九年八月一日至九十年十一月間，共計十五個月的
      工作損失，共計一百零四萬元等情，業據提出奇美醫院診斷證明書、扣繳憑單
      為證，被告則辯稱：原告每次開庭都是開車來，所以應該不會如醫生所說二年
      不能工作云云。查，原告因本次車禍致無法工作情形，經本院依職權函詢奇美
      醫院，該院以：原告於八十九年七月二十五因車禍入院，當時傷勢為昏迷、顱
      內血腫、完全喪失勞動能力有二年時間，車禍造成之傷害，現尚遺留有後遺症
      ，門診治療中，估計需再半年時間才能恢復一般工作能力，此有該院九十一年
      六月十一日（九一）奇醫字第二三四八號函附卷可稽。被告雖以前情置辯，然
      因原告於車禍後隨即由天主教聖馬爾定醫院轉至奇美醫院，主要治療行為均係
      在奇美醫院進行，是奇美醫院對原告病情應最為清楚，且奇美醫院係本於醫療
      專業所為前揭判斷，應屬可採，況能否開車與是否據一般工作能力，無法混為
      一談，故被告空言為前揭辯解，並不足採，又依奇美醫院前揭函覆，原告請求
      十五個月工作損失係在二年六月期間內，是原告請求十五個月工作損失，為有
      理由。再查，原告於八十八年平均月收入一十二萬八千九百六十元，有原告之
      八十八年綜合所得稅核定通知書在卷為憑。自八十九年八月一日至九十年十一
      月之工件損失為一百九十三萬四千四百元（128960×15=0000000），故原告請
      求一百零四萬元，在此範圍內，應予准許。
（三）機車損害部分：原告主張甫於本次車禍前之八十九年五月二十九日，以六萬元
      全新之車號ＦＷ九－八三０號重型機車，有行車執照為證，茲因本次車禍致上
      揭全新機車回復原狀顯有重大困難，爰請求被告以金錢全數即六萬元賠償之。
      而被告對於車輛全部毀損，並不爭執。查被告既因過失致使原告之ＦＷ九－八
      三０號重型機車毀損，就機車之損害，被告應負損害賠償責任。而按負損害賠
      償責任者，除法律另有規定或契約另有訂定外，應回復他方損害發生前之原狀
      。第一項情形，債權人得請求支付回復原狀所必要之費用，以代回復原狀，民
      法第二百十三條第一項、第二項定有明文。故原告就機車之損害，除得請求被
      告回復原狀外，亦得直接請求回復原狀之費用，以代回復原狀，非被告願賠償
      以新車，即不得請求金錢賠償。再原告既主張其機車已全毀，致修理不可能時
      ，則其損害賠償額應為購入新車之價額計算折舊至發生車禍時機車之價值。經
      查，原告係於八十九年五月二十九日，以五萬九千元購入當時為新車之ＦＷ九
      －八三０號重型機車，此有行車執照影本在卷可憑，並為被告所不爭執，至八
      十九年七月二十四日發生車禍時，實際使用月數為一個月又二十五天，依行政
      院七十九年一月十二日公布之固定資產耐用年數表所載之固定資產項目，機器
      腳踏車耐用年數為三年，依耐用年數表，每年之折舊率為千分之三百三十三，
      及營利事業所得稅結算申報查核準則第九十五條第六項所定，依固定資產提列
      折舊採用平均法或定率遞減法者，以一年為計算單位，其使用期間未滿一年者
      ，按實際使用之月數相當於全年之比例計算之，不滿一月者，以月計之方式計
      算，ＦＷ九－八三０號重型機車已使用一個月又二十五，應以二個月計算其折
      舊，扣除折舊後之金額為五萬五千七百二十五元（59000-(59000×333/1000×
      2/12) =55725）。故原告就機車之損壞請求被告賠償五萬五千七百二十五元，
      為有理由，逾此部分之請求，則為無理由。
（四）精神慰撫金部分：原告主張其因此次車禍受有頭部外傷並腦挫傷出血、左側硬
      腦膜下出血、顱骨骨折、雙側氣胸急性肺水腫之傷害，且曾因此由醫院發過二
      次病危通知，凡此均受有精神上損害等情，本院斟酌原告所受傷害之部位、程
      度等實際情況，及原告為係從事保險工作年收入一百餘萬元，被告則目前並無
      工作等兩造身分、地位、資力等事項，認原告請求慰撫金二百萬元核屬過高，
      應予酌減為一百萬元，方屬公允，逾此數額之請求，為無理由。
（五）綜上所述，原告因本件車禍所受損害合計二百一十六萬七千四百七十二元。惟
      按損失之發生或擴大，被害人與有過失者，法院得減輕或免除之，民法第二百
      一十七條第一項定有明文，查被告駕車未注意車前狀況，固為肇事原因，原告
      於該肇事地點未暫停讓幹線道車輛先行，自亦為肇事原因，是本院斟酌右述兩
      造過失程度輕重之結果，認原告於損害之發生應負百分之六十之過失責任，被
      告應負百分之四十之過失責任，因此被告所負損害賠償金額應依比例減輕為八
      十六萬六千九百八十九元。
（六）末按保險人依強制汽車責任保險法規定給付之保險金，視為加害人或被保險人
      損害賠償金額之一部分，強制汽車責任保險法第三十條定有明文。經查原告已
      受領因車禍受傷之保險給付一十萬元，業經原告自陳在卷，並為被告所不爭執
      ，揆諸前開說明，原告受領之一十萬元保險金應視為加害人或被保險人損害賠
      償金額之一部分，被告主張應自所請求之賠償範圍內扣除，應屬可取，從而，
      原告所得請求被告賠償之金額，應為七十六萬六千九百八十九元。
陸、從而，原告依侵權行為之法律關係請求被告給付七十六萬六千九百八十九元，洵
    屬正當，逾此金額之請求，即非有據。再民法第二百十三條第二項所謂因回復原
    狀而應給付金錢者，例如所侵害者為金錢，則應返還金錢，如所侵害者為取得利
    益之物，則於返還原物外，更應給付金錢抵償其所得利益，始克回復原狀。是我
    民法第一百九十三條、第一百九十五條第一項前段明定身體健康之傷害，應為金
    錢賠償，或物之毀損以金錢為賠償，此即民法第二百十三條第一項所謂法律另有
    規定，自無適用同條第二項之規定，自損害發生時起加給利息，是被告仍應自受
    催告，即收受起訴狀繕本之翌日起，對原告始負遲延責任，故原告請求自起訴狀
    繕本送達翌日即九十年三月二十九日起算遲延利息，亦屬有據。從而，原告依侵
    權行為之法律關係，請求被告給付原告七十六萬六千九百八十九元，及自起訴狀
    繕本送達之翌日即九十年三月二十九日起至清償日止，按週年利率百分之五計算
    之利息，為有理由，應予准許，逾此部分之請求，則為無理由，應予駁回。
柒、兩造其餘主張及所提證據經審酌後，均與本院上開論斷無涉或無違，爰不予贅述
    。
捌、兩造陳明願供擔保，聲請宣告假執行或免為假執行，經核原告勝訴部分，合於法
    律規定，爰分別酌定相當之擔保金額宣告之；原告其餘假執行之聲請，因訴之駁
    回而失所依據，不予准許。
玖、據上論結，本件原告之訴為一部有理由，一部無理由，依民事訴訟法第七十九條
    但書、第三百九十條第二項、第三百九十二條，判決如主文。
中　　　華　　　民　　　國　　九十一　　年　　　七　　　月　　二十五　　日
~B臺灣嘉義地方法院民事第一庭
~B    審判長法官  曾文欣
~B    法      官  洪嘉蘭
~B　　法　    官　朱美璘
右為正本係照原本作成
如對本判決上訴須於判決送達後廿日內向本院提出上訴狀
中　　　華　　　民　　　國　　九十一　　年　　　七　　　月　　二十五　　日
~B　　書記官　沈育坤
~F0
~T40
┌──────────────────────────────────────────┐
│附表                                                                                │
├───┬───────┬─────┬──────┬─────────┬───────┤
│編 號 │醫療院所、藥局│日期      │項        目│部分負擔及自負額  │備          註│
├───┼───────┼─────┼──────┼─────────┼───────┤
│ 一   │聖馬爾定醫院  │89.7.25   │救護車      │8000元            │              │
├───┼───────┼─────┼──────┼─────────┼───────┤
│ 二   │同上          │89.7.24   │材料費      │280元             │              │
├───┼───────┼─────┼──────┼─────────┼───────┤
│ 三   │同上          │89.7.24   │掛號        │360元             │              │
├───┼───────┼─────┼──────┼─────────┼───────┤
│ 四   │同上          │89.8.24-25│住院        │4729元            │              │
├───┼───────┼─────┼──────┼─────────┼───────┤
│ 五   │同上          │89.7.25   │ｘ光費      │800元             │              │
│      │              │5         │            │                  │              │
├───┼───────┼─────┼──────┼─────────┼───────┤
│ 六   │同上          │89.8.22   │掛號+診察   │320元             │含證書費50元  │
├───┼───────┼─────┼──────┼─────────┼───────┤
│ 七   │奇美醫院      │89.7.25-8.│住院        │22028元           │              │
│      │              │24        │            │                  │              │
├───┼───────┼─────┼──────┼─────────┼───────┤
│ 八   │同上          │89.8.25   │個人衛生費  │1000元            │              │
├───┼───────┼─────┼──────┼─────────┼───────┤
│ 九   │同上          │89.8.27-9 │住院        │17730元           │              │
│      │              │6         │            │                  │              │
├───┼───────┼─────┼──────┼─────────┼───────┤
│ 十   │同上          │89.10.10-1│住院        │9000元            │              │
│      │              │6         │            │                  │              │
├───┼───────┼─────┼──────┼─────────┼───────┤
│ 十一 │同上          │89.12.9   │雜費        │50元              │              │
├───┼───────┼─────┼──────┼─────────┼───────┤
│ 十二 │同上          │90.5.9-14 │住院        │7500元            │              │
├───┼───────┴─────┴──────┴─────────┴───────┤
│小計  │71797元（含證書費50元）                                                     │
├───┼──────────────────────────────────────┤
│總計  │71747元（扣除證書費）                                                       │
└───┴──────────────────────────────────────┘
